# 关于实际利率问题？（以这版为主）

提问人：xm1986 时间：2023-07-14 19:44:55
陈老师，您好，我们在审计一家小额贷款公司的账务时候，发现存在短期贷款及长期贷款设置分期归还本金，但是该贷款公司再给客户开具发票时候是按照合同利率开具。现在审计时候测算出来实际利率，按照实际利率确认收入。但企业账上是按照合同利率确认收入。审计将差额部分调整是计入”贷款-利息调整“。现在是这个实际利息与合同利息差额相差不多，但是类似这样设置分期归还本金的客户很多，是不是需要将全部的涉及到分期归还本金的客户，利息收入按照实际利率确认收入，差额部分调整是计入”贷款-利息调整“。差额再逐步进行分摊！例如：
借款本金100000.00借款期限 1 年合同年利率12.00%序号日期合同
利息本金现金流天数期初
余额现金流实际
利息期末
余额利息
差额02023/07/12-100000.00-100000.000-
100000.00100000.0012023/08/211000.001000.0040100000.001000.001251.86100251.86251.8622023/09/211000.001000.0031100251.861000.00971.27100223.12-28.7332023/10/211000.001000.0030100223.121000.00939.52100162.65-60.4842023/11/211000.001000.0031100162.651000.00970.40100133.05-29.6052023/12/100.0040000.0040000.0019100133.0540000.00593.4860726.53593.4862023/12/21853.33853.331160726.53853.33208.1260081.31-645.2172024/01/21600.00600.003160081.31600.00582.0860063.40-17.9282024/02/21600.00600.003160063.40600.00581.9160045.31-18.0992024/03/21600.00600.002960045.31600.00544.0459989.35-55.96102024/04/21600.00600.003159989.35600.00581.1959970.54-18.81112024/05/21600.00600.003059970.54600.00562.1859932.72-37.82122024/06/21600.00600.003159932.72600.00580.6559913.37-19.35132024/07/0160100.0060100.001059913.3760100.00186.630.0086.63合计68553.33合计8553.330.00实际年利率12.02%实际日利率0.03%

回答人：chenyiwei
原则上，只要是执行了企业会计准则下的金融工具准则（不论是 2006 版还是 2017 版），都应当“要将全部的涉及到分期归还本金的客户，利息收入按照实际利率确认收入，差额部分调整是计入”贷款-利息调整“。差额再逐步进行分摊”。由于银行和其他金融机构此类业务繁多，应当通过在IT系统中的设置实现该功能的自动化处理。
针对该企业目前按合同利率确认利息收入的情况，建议选择若干年度或期间测算其影响程度，如果差额不大，则基于重要性原则考虑，或许可以接受目前做法而不再建议进一步的审计调整；
如果差额较大，则还是建议规范化处理。